臺灣屏東地方法院民事裁定
111年度輔宣字第14號
聲  請  人  李進是  

相  對  人  李沇瀚  

上列當事人間聲請輔助宣告事件，本院裁定如下：
    主  文
宣告李沇瀚（男、民國00年0月00日生、身分證統一編號：Z0000
00000號）為受輔助宣告之人。
選定李進是（男、民國00年00月0日生、身分證統一編號：Z0000
00000號）為受輔助宣告人之輔助人。
程序費用由受輔助宣告人負擔。
    理  由
一、按對於因精神障礙或其他心智缺陷，致其為意思表示或受意
    思表示，或辨識其意思表示效果之能力，顯有不足者，法院
    得因本人、配偶、四親等內之親屬、最近一年有同居事實之
    其他親屬、檢察官、主管機關或社會福利機構之聲請，為輔
    助之宣告。受輔助宣告之人，應置輔助人，民法第15條之1
    第1項、第1113條之1第1項定有明文。依民法第1113條之1第
    2項準用同法第1111條之1規定，法院選定輔助人時，應依受
    輔助宣告之人之最佳利益，優先考量受輔助宣告之人之意見
    ，審酌一切情狀，並注意下列事項：受輔助宣告之人之身
    心狀態與生活及財產狀況。受輔助宣告之人與其配偶、子
    女或其他共同生活之人間之情感狀況。輔助人之職業、經
    歷、意見及其與受輔助宣告之人之利害關係。法人為輔助
    人時，其事業之種類與內容，法人及其代表人與受輔助宣告
    之人之利害關係。
二、本件聲請意旨：伊子李沇瀚因為精神疾病而無法克制自己的
    行為，時常發生衝動消費及向地下錢莊借貸之行為，亦使有
    心人士利用李沇瀚無法克制自己行為而謀取不正利益。故李
    沇瀚因有精神障礙或其他心智缺陷，現為意思表示或受意思
    表示，或辨識其意思表示之效果之能力，已有不足，為此聲
    請對其為輔助宣告等語。
三、經查，聲請人上開主張，業據其提出戶籍謄本、屏安醫院診
    斷證明書等件為證，並經本院前往屏安醫院，於鑑定人黃文
    翔醫師前訊問相對人，其能言語對答，說出透過網站投資交
    易造成損失，並表示：「當下覺得可以投資看看，投資失利
    後他們也不會理你，只會說你自願投資」等受騙的經過，有
    訊問筆錄可參。再經鑑定人鑑定結果：個案於19歲時發生嚴
    重車禍，導致頭部外傷引發顱內出血並且陷入昏迷狀態達一
    個多月，隨後經過高雄市義守大學附設醫院緊急住院開刀治
    療，治療之後，尚呈現有失智、癲癇之後遺症，個案因為出
    現衝動控制能力受損的症狀，於民國109年6月24日至111年8
    月5日在精神科就診服藥，共計已經就診27次，目前白天可
    以在家人的工廠工作，晚上由家人自行照顧。四肢行動能力
    正常，會談中個案雖然合併有邊緣性失智，但對於有關個人
    基本資料的所有問題全部都可以正確回答，個位數加減計算
    與兩位數加減計算能力正常，現實判斷能力則不佳，其心理
    衡鑑魏氏成人智力測驗結果總智商落於83分，屬於邊緣性智
    商。由臨床經驗及個案平日所表現之生活功能來判斷已經達
    到邊緣性失智之程度。個案意識清楚，可以簡短與人交談，
    說話速度尚可；認知功能受損，行為退化，對於時間、地方
    、人物之定向能力尚正常。日常生活尚可自理，可以自行購
    物，會計算該找回之零錢，可以做個位數與兩位數字之加減
    計算，可以辨識不同錢幣、紙鈔之幣值，會做不同紙鈔兌換
    之計算，會到金融機構辦理存提款。個案各項生活功能尚正
    常，簡單的衣、食、衛生、交通等生活內容可以自理，但是
    因為智商已經處於邊緣性智商的範圍，加上嚴重車禍所導致
    之腦傷使個案的衝動控制能力受損，使個案之現實判斷能力
    不足，過去處理財務十分輕率，易遭詐騙，個案前後已經被
    騙過10多次，累計金額超過300萬元，可見其現實判斷能力
    不足，衝動控制能力也有明顯缺損，缺乏預見可能後果之思
    考能力，而難以判斷或控制金錢使用，因此可以判斷個案已
    經因為罹患頭部外傷導致顱內出血手術後合併邊緣性失智狀
    態與癲癇因而導致個人之認知功能受損，為意思表示或受意
    思表示或辨識其意思表示效果之能力也因而明顯受損，無法
    完全獨力處理個人事務與從事個人財務處理，建議個案已經
    達到輔助宣告之標準等語，有屏安醫療社團法人屏安醫院11
    1年9月6日屏安管理字第1110002764號函所附精神鑑定報告
    書暨臨床心理衡鑑照會及報告單等件在卷可憑。本院審酌上
    開勘驗結果及醫師所為之鑑定意見，足認相對人並非不能辨
    識其意思表示之效果，未達應受監護宣告之程度，惟其辨識
    能力既有不足，即有受輔助之必要，爰依聲請為輔助之宣告
    。
四、次查，聲請人為相對人之父，與相對人同住，長期知悉相對
    人之財務狀況及照護事務，其有意願擔任輔助人，是由聲請
    人擔任相對人之輔助人，應能符合受輔助宣告人之最佳利益
    ，爰選定聲請人為輔助人。末按法院為輔助宣告時，受輔助
    宣告之人對其財產仍具處分權能，輔助人僅於民法第15條之
    2第1項等事件對於受輔助宣告人之行為具有同意與否之權限
    ，從而本件輔助人無須開具財產清冊陳報法院，自亦無指定
    會同開具財產清冊之人，附此敘明。
五、依家事事件法第177條第2項準用第164條第2項，裁定如主文
    。
中　　華　　民　　國　　111 　年　　10　　月　　6 　　日
                        家事法庭  法  官  陳威宏
以上正本係照原本作成。
如不服本裁定，應於送達後10日內向本院提出抗告狀，並繳納抗
告費新臺幣1,000元。
中　　華　　民　　國　　111 　年　　10　　月　　6 　　日
                                  書記官  鄭珮瑩